【裁判字號】    95,重上國,2
【裁判日期】    951215
【裁判案由】    國家賠償
【裁判全文】
臺灣高等法院花蓮分院民事判決         95年度重上國字第2號
上訴人即承  甲○○
受訴訟人
上訴人即承  丙○○
受訴訟人
上訴人即承  丁○○
受訴訟人
前列三人共同
訴訟代理人    徐韻晴律師
被上訴人    交通部臺灣鐵路管理局
法定代理人  乙○○
訴訟代理人  林武順律師
當事人間請求國家賠償事件，上訴人對於中華民國95年8月31日
臺灣花蓮地方法院95年度重國字第2號第一審判決提起上訴，本
院於95年12月1日言詞辯論終結，判決如下：
    主  文
上訴及假執行之聲請均駁回。
第二審訴訟費用由上訴人負擔。
    事實及理由
一、上訴人之被繼承人謝明福於原審起訴主張：伊於民國94年2
    月7日搭乘被上訴人之自強號1055班次列車，因搭車人潮眾
    多，無法入座，遂站立於車門旁，嗣因列車車身搖晃且車門
    未關緊閉，致行車間將謝明福拋出車外，造成謝明福受傷，
    此受傷原因係因被上訴人所提供服務不符合現今科技或專業
    水準可合理期待之安全性，且系爭火車並未提供新型車種，
    係舊型車種，所張貼警告標示並不明顯，內文亦無緊急處理
    危險之方法，且系爭列車車廂需要安全拉桿，並非自動門，
    不具備符合現今科技或專業水準可合理期待之安全性，及被
    上訴人之列車長未盡車門於行進中關妥之注意義務所造成，
    爰依消費者保護法第7條第2項、民法第184條第1項前段之侵
    權行為賠償責任、鐵路法第62條第1項規定及交通部訂定之
    「鐵路行車及其他事故損害賠償暨補助費發給辦法」（下稱
    ：補助費發給辦法）第3條第2款（上訴人誤繕為第3款）規
    定，請求被上訴人給付新台幣（下同）7,249,022元及法定
    利息，並陳明願供擔保請准宣告假執行。被上訴人則以其所
    提供之車廂並無不符合當時科技或專業水準可合理期待之安
    全性之情形，且謝明福係因自行在車門口將腳伸出車外才導
    致摔落，與車門之安全性完全無涉，故對謝明福之損害毋庸
    負責，但因鐵路法第62條第3項所訂定之「補助費發給辦法
    」第3條規定，事故之發生出於被害人之過失所致者，不予
    補助，但得按實際情形酌給慰問金，其最高額不得超過7萬
    元，故同意給予7萬元之補償等語置辯（原審判決超過7,179
    ,022元部分，因被上訴人未上訴而確定）。
二、上訴人之被繼承人謝明福，業於95年9月22日死亡，上訴人
    為其繼承人，已於95年11月20日承受訴訟。另被上訴人原法
    定代理人何煖軒已離職，另由乙○○繼任，並已於95年11月
    23日承受訴訟，合先敘明。
三、按服務之提供人所提供之服務符合是否符合當時科技或專業
    水準可合理期待之安全性，應審酌服務可期待之合理使用之
    情形，消費者保護法施行細則第5條第2款定有明文。另消費
    者保護法雖採無過失責任，然仍需損害之發生與服務提供者
    所提供之服務不符合當時科技或專業水準可合理期待之安全
    性，或對於有危害消費者生命、身體、健康、財產可能之商
    品，未於明顯處為警告標示及緊急處理危險之方法間，存有
    相當因果關係，始能對服務提供人課以損害賠償責任。本件
    上訴人之被繼承人謝明福購買車票搭乘系爭列車，謝明福所
    搭乘之第8車廂門在列車行進中原係緊閉等節，已據上訴人
    之被繼承人謝明福自認，並經證人李玉英證述明確（原審卷
    第86-89頁），而列車車門係供搭車人出入車廂之用，非於
    列車行進中促進空氣流通使用，為公眾週知之事實，然謝明
    福卻自行離開座位，開啟車門，坐於車門階梯上，顯見謝明
    福並未以可期待之合理方式使用該車門，被上訴人所提供之
    列車車門既在列車啟動或行進之際，得保持緊閉狀態，應認
    被上訴人所提供之服務，已符合當時科技或專業水準可合理
    期待之安全性。另謝明福主張系爭列車中所張貼之警告標示
    並不明顯等節，並未舉證以實其說，且列車行進中乘客不得
    緊靠車門站立或坐於車門階梯上，亦為公眾週知之事實，謝
    明福站立車門階梯上，導致掉落受傷，與系爭列車上有無為
    警告標示，並未存在相當因果關係，又謝明福之受傷既出於
    其過失所致，被上訴人並無故意過失，被上訴人依據其所訂
    定之「補助費發給辦法」第4條規，補償謝明福醫藥補助費7
    萬元，亦無不合。從而，上訴人依據消費者保護法第7條第3
    項、民法第184條第1項前段侵權行為，及補助費發給辦法第
    3 條第2款規定請求損害賠償，於法不合，不應准許。原審
    對於上訴人請求逾7萬元部分，為上訴人敗訴之判決，及駁
    回其假執行之聲請，並無不合。上訴意旨指摘原判決不當，
    求予廢棄改判，為無理由，應予駁回。
四、據上論結，本件上訴為無理由，依民事訴訟法第449條第1項
    、第78條，判決如主文。
中    華    民    國    95    年    12    月    15    日
                  審判長法  官  謝志揚
                        法  官  蔣有木
                        法  官  湯文章
以上正本係照原本作成。
如不服本判決，應於判決送達後20日內向本院提出上訴狀。未表
明上訴理由者，應於上訴後20日內向本院提出上訴理由狀 (須按
他造人數提出繕本)。上訴時應提出委任律師或具有律師資格之
人之委任狀；委任有律師資格者，另應附具律師及格證書及釋明
委任人與受任人有民事訴訟法第466條之1第1項但書或第2項（詳
附註）所定關係之釋明文書影本。
                        書記官  李德霞
中    華    民    國    95    年    12    月    15    日
附註：民事訴訟法第466條之1 (第1項、第2項)：
對於第二審判決上訴，上訴人應委任律師為訴訟代理人。但上訴
人或其法定代理人具有律師資格者，不在此限。
上訴人之配偶、三親等內之血親、二親等內之姻親，或上訴人為
法人、中央或地方機關時，其所屬專任人員具有律師資格並經法
院認為適當者，亦得為第三審訴訟代理人。


司法院資訊處製作；財團法人民間司法改革基金會備份。
